臺灣桃園地方法院民事裁定
110年度消債更字第416號
聲  請  人  
即  債務人  鄧光邑  
代  理  人  陳彥彰（法扶律師）
上列當事人因消費者債務清理事件聲請更生，本院裁定如下：
    主  文
更生之聲請駁回。
聲請程序費用由聲請人負擔。
    理  由
一、按債務人不能清償債務或有不能清償之虞者，得依消費者債
    務清理條例所定更生或清算程序，清理其債務；債務人無擔
    保或無優先權之本金及利息債務總額未逾新臺幣（下同）1,
    200萬元者，於法院裁定開始清算程序或宣告破產前，得向
    法院聲請更生；法院開始更生程序之裁定，應載明其年、月
    、日、時，並即時發生效力，消費者債務清理條例（下稱消
    債條例）第3條、第42條第1項及第45條第1項分別定有明文
    。又按債務人對於金融機構負債務者，在聲請更生或清算前
    ，應向最大債權金融機構請求協商債務清償方案，或向其住
    、居所地之法院或鄉、鎮、市、區調解委員會聲請債務清理
    之調解，同條例第151條第1項規定甚明。
二、聲請意旨略以：聲請人即債務人因積欠債務無法清償，於民
    國110年10月21日向本院聲請消費者債務清理調解，嗣因調
    解不成立，又聲請人主張其無擔保或無優先權之債務總額為
    1,049,433元，未逾1,200萬元，且未經法院裁定開始清算程
    序或宣告破產，爰聲請裁定准予更生等語。
三、經查：
  ㈠本條例所稱消費者，指5年內未從事營業活動或從事小規模營
    業活動之自然人；前項小規模營業指營業額平均每月20萬元
    以下者，消債條例第2條第1、2項定有明文。依聲請人之金
    融聯合徵信中心債權人清冊、108及109年度綜合所得稅資料
    清單、勞工保險被保險人投保資料所示（調解卷第16、17至
    21頁反面），可知聲請人於聲請更生前，均投保在民間公司
    ，且無從事小額營業活動，自得依消債條例聲請更生。
  ㈡關於前置協商之要件：聲請人以其有不能清償債務情事，向
    本院聲請債務清理前置調解，經本院以110年度司消債調字
    第481號調解事件受理在案，於程序中最大債權金融機構中
    國信託商業銀行股份有限公司（下稱中信銀行）認為債務人
    調解時的收入高於增貸時，應可依原契約履行即可，故未提
    供還款方案（調解卷第51頁），嗣本院司法事務官於110年1
    2月2日開立調解不成立證明書（更生卷第16頁），業經本院
    依職權調閱上開卷宗核閱無訛，堪認聲請人本件之聲請已踐
    行前開法條之前置調解程序規定，本院自得斟酌調解卷中所
    提出之資料及調查之證據，再綜合聲請人目前全部收支及財
    產狀況，評估是否已達不能維持最低生活條件，而有「不能
    清償債務或有不能清償之虞」之情形。
  ㈢關於聲請人之債務總額：聲請人雖陳報其無擔保或無優先權
    債務總額為1,049,433元（更生卷第20頁），然依債權人之
    陳報，中信銀行債權額為536,259元（更生卷第42頁）；臺
    灣銀行股份有限公司債權額為215,853元（更生卷第50頁）
    ；玉山商業銀行股份有限公司債權額為10萬元（更生卷第56
    頁），另和潤企業股份有限公司（下稱和潤公司）為有擔保
    債權額254,700元（更生卷第84頁）暫不列入債務總額，則
    上開無擔保債權金額合計為852,112元，故本院認應以852,1
    12元為其債務總額。
  ㈣關於聲請人之財產及收入：
    ⒈聲請人名下有土地2筆（現值62,755元、292,985元）、房
      屋1筆（現值140,400元）、機車1輛（108年12月出廠，和
      潤公司擔保品）、台灣人壽之保單價值準備金（101,083
      元）、友邦人壽之保單價值準備金（232,393元），有全
      國財產稅總歸戶財產查詢清單、機車行照影本、土地及建
      物第二類謄本、保險公司出具之證明文件等件附卷為憑（
      調解卷第19頁、更生卷第68、72、74、82、100、102頁）
      ，堪信為真實。
    ⒉聲請更生前兩年（即109年1月至110年12月）之收入，聲請
      人於109年1月至3月任職於強固保全股份有限公司，收入
      為104,400元；109年3月至10月任職於天威保全股份有限
      公司，收入為190,400元；109年10月至12月任職於良福保
      全股份有限公司，收入為108,900元；110年1月至5月任職
      於歐艾斯保全股份有限公司，收入為126,000元；110年8
      月至9月任職於三迎科技有限公司，收入為11,100元；110
      年6月至12月任職於誼光保全股份有限公司，收入為262,6
      75元，上開金額總計為803,475元，有109年度綜合所得稅
      資料清單、勞工保險被保險人投保資料、存摺內頁、收入
      狀況報告書、薪資明細表等件附卷為憑（調解卷第18至21
      頁反面、24至25頁；更生卷第78、94至98頁），堪信聲請
      人於更生前2年期間之收入為803,475元。　　　　　　
    ⒊聲請人於聲請更生後，仍任職於誼光保全股份有限公司，
      每月薪資約36,000元，有110年6月至111年2月之薪資明細
      表在卷可稽（更生卷第94至98頁），依明細表所示聲請人
      每月因加班時數不同，而有幾百元之差異，惟至多亦未超
      過37,000元，故本院認以36,000元列計其每月收入尚屬適
      當。
  ㈤關於聲請人之必要支出：
　　⒈按債務人必要生活費用，以最近一年衛生福利部或直轄市
      政府所公告當地區每人每月最低生活費1.2倍定之；受扶
      養者之必要生活費用，準用第一項規定計算基準數額，並
      依債務人依法應負擔扶養義務之比例認定之；前二項情形
      ，債務人釋明更生期間無須負擔必要生活費用一部或全部
      者，於該範圍內，不受最低數額限制；債務人證明確有必
      要支出者，不受最高數額及應負擔比例之限制，消債條例
      第64條之2定有明文。次按，債務人聲請更生或清算時所
      提財產及收入狀況說明書，其表明每月必要支出之數額，
      與本條例第64條之2第1項、第2項規定之認定標準相符者
      ，毋庸記載原因、種類及提出證明文件，消債條例施行細
      則第21條之1第3項亦有明文。
　　⒉聲請人主張其每月必要支出為18,895元（包含撫養父親5,0
      00元，項目及金額詳如更生卷第104頁），審酌聲請人之
      父親現年已高齡75歲（35年7月生，調解卷第44頁），且
      依稅務電子閘門財產所得調件明細表所示（個資卷），其
      父親於108及109年度均無收入，名下僅有土地1筆、汽車1
      輛、投資1筆，財產總額為306,260元（個資卷），堪信聲
      請人之父親有受扶養之必要。再審酌聲請人所提列之金額
      ，雖略高於桃園市111年度平均每人每月最低生活費1.2倍
      即18,337元，惟因此金額已有包含父親撫養費在內，故聲
      請人每月必要生活費用以18,895元列計尚屬適當。
  ㈥小結：
    聲請人名下有財產（詳如㈣⒈），且以上開收入扣除必要支出
    後，其每月應有餘額17,105元（計算式為：36,000元－18,89
    5元）可供清償債務，惟其無擔保或無優先權債務總額倘以
    其每月所餘17,105元清償債務，僅需約5年即得清償完畢（
    計算式：852,112元÷17,105元÷12個月），即使加計利息，
    所須清償之時間亦不逾上開期間之2倍，且聲請人現年約48
    歲（62年10月生，調解卷第12頁），距勞工強制退休年齡（
    65歲）尚有17年，足認聲請人有清償前開債務之能力，核與
    消債條例第3條之規定不符，尚無藉助更生程序調整其與債
    權人間權利義務關係之必要，另倘聲請人有還款之誠意，理
    當誠實面對債務，主動積極與債權銀行重啟協商程序，謀求
    適當可行之清償方案。
四、綜上所述，本件客觀上難認聲請人有不能清償債務或有不能
    清償之虞等情事存在，揆諸首揭規定，聲請人本件更生之聲
    請，為無理由，應予駁回，爰裁定如主文。 
中　　華　　民　　國　　111 　年　　6 　　月　　6 　　日
                      民事第三庭法　官 吳佩玲
上列正本證明與原本無異。
如不服本裁定應於送達後10日內向本院提出抗告狀，並應繳納抗
告費新臺幣1,000 元。
中　　華　　民　　國　　111 　年　　6 　　月　　6 　　日
                                書記官　龍明珠